臺灣新北地方法院刑事裁定
111年度聲字第1726號
聲明異議人
即  受刑人  古輝明




上列聲明異議人即受刑人因公共危險案件，對於臺灣新北地方檢
察署檢察官執行之指揮（111年度執字第4537號），聲明異議，
本院裁定如下：
    主  文
聲明異議駁回。
    理  由
一、聲明異議意旨略以：聲明異議人即受刑人古輝明（下稱受刑
    人）因酒後駕車之公共危險案件，經本院以111年度交簡字
    第241號判決判處有期徒刑5月，如易科罰金，以新臺幣（下
    同）1,000元折算1日確定。受刑人向臺灣新北地方檢察署（
    下稱新北地檢署）聲請易科罰金，承辦檢察官卻駁回易科罰
    金之聲請，而命受刑人入監服刑。惟受刑人領有中度身心障
    礙證明，於精神科接受治療並服用精神科藥物及戒除酒癮藥
    物，受刑人身為家中經濟支柱，與妻子離異，有2名分別為1
    7歲、19歲的兒子需要照料，另有工程包工需在10月前完成
    ，否則要賠償違約金60萬元，受刑人有悛悔之心，若不准易
    科罰金，將造成受刑人難以彌補之傷害，為此聲明異議，爰
    請准予受刑人易科罰金之機會等語。
二、按受刑人或其法定代理人或配偶以檢察官執行之指揮為不當
    者，得向諭知該裁判之法院聲明異議，刑事訴訟法第484條
    定有明文。次按犯最重本刑為5年以下有期徒刑以下之刑之
    罪，而受6個月以下有期徒刑或拘役之宣告者，得以1000元
    、2000元或3000元折算1日，易科罰金。但確因不執行所宣
    告之刑，難收矯正之效，或難以維持法秩序者，不在此限，
    刑法第41條第1項定有明文。又有期徒刑或拘役得易科罰金
    之案件，法院所諭知者，僅係易科罰金時之折算標準而已，
    至於是否准予易科罰金，仍賦予執行檢察官視個案具體情形
    ，依前開法律規定而為裁量，亦即執行檢察官得考量受刑人
    之一切主、客觀條件，審酌其如不接受有期徒刑或拘役之執
    行，是否難達科刑之目的、收矯正之成效或維持法秩序等，
    以作為其裁量是否准予易科罰金之憑據，非謂受刑人受6個
    月以下有期徒刑或拘役之宣告時，執行檢察官即必然應准予
    易科罰金。且上開法條所稱「難收矯正之效」及「難以維持
    法秩序」，均屬不確定法律概念，此乃立法者賦予執行者能
    依具體個案，考量犯罪所造成法秩序等公益之危害大小、施
    以自由刑可避免受刑人再犯之效果高低等因素，據以審酌得
    否准予易科罰金，亦即執行者所為關於自由刑一般預防（維
    持法秩序）與特別預防（有效矯治受刑人使其回歸社會）目
    的之衡平裁量，非謂僅因受刑人個人家庭、生活處遇值得同
    情即應予以准許；且法律賦予執行檢察官此項裁量權，僅在
    發生違法裁量或有裁量瑕疵時，法院始有介入審查之必要，
    如執行檢察官於執行處分時，已具體說明不准易科罰金之理
    由，且未有逾越法律授權、專斷等濫用權力之情事，自不得
    遽謂執行檢察官之執行指揮為不當（最高法院100年度台抗
    字第646、647號裁定意旨參照）。
三、經查：
  ㈠本件檢察官於民國111年6月15日之111年度執字第4537號執行
    之指揮命令，係認受刑人於101年間迄105年間共3犯刑法第1
    85條之3公共危險（酒醉駕車）案件，考量受刑人多次經歷
    刑事偵、審程序及徒刑易科罰金之執行過程，早知酒後駕車
    對於眾多用路人存有潛在之危險，也應知悉酒駕對於自身行
    車安全危害甚大，更已知悉酒後駕車涉犯公共危險罪，將面
    對財產或人身自由之剝奪，竟不能深思反省痛改酒後駕駛動
    力交通工具之惡習，以尊重其他用路人之行車安全，愛惜自
    己與他人之生命及身體，顯然受刑人前揭涉犯公共危險案件
    易科罰金之處理，並未使受刑人悛悔改過，難認本次受刑人
    再犯所受刑之宣告，以易科罰金執行得收矯正及維持法秩序
    之效，爰依刑法第41條第1項但書規定，不准易科罰金等語
    ，有臺灣新北地方檢察署檢察官111年6月15日111年執字第4
    537號命令1份在卷可考（附於同署111年度執字第4537號執
    行卷）。
　㈡受刑人曾有下列酒後駕車之公共危險前科：①於101年間因公
    共危險案件，經本院以101年度交簡字第245號判決處罰金7
    萬元確定，於101年7月2日執行完畢；②於101年間因公共危
    險案件，經本院以101年度交簡字第4058號判決處罰金9萬元
    確定；③於105年間因公共危險案件，經本院以105年度交簡
    字第4023號判決處有期徒刑4月確定，於106年5月8日易科罰
    金執行完畢，有臺灣高等法院被告前案紀錄表附卷可稽。
　㈢本件受刑人於110年12月19日13時許，飲酒後駕駛小客貨車，
    行經新北市○○區○○路000號前，因形跡可疑為警盤查，並對
    其施以吐氣酒精濃度檢測，發覺其吐氣所含酒精濃度達每公
    升0.36毫克，而經本院以111年度交簡字第241號判決處有期
    徒刑5月，如易科罰金，以1,000元折算1日確定，有本院111
    年度交簡字第241號刑事簡易判決1份在卷可憑。
　㈣依上開說明，可知本件受刑人係於10年內第4次犯酒後駕車之
    公共危險罪，且其於本院105年度交簡字第4023號判決所處
    有期徒刑4月之易科罰金執行完畢日期即106年5月8日，未逾
    5年即再犯相同類型之犯罪，顯見受刑人不能深切反省並改
    掉酒後駕駛動力交通工具之惡習，實欠缺尊重其他用路人行
    車安全及愛惜自己與他人生命、身體之正確觀念，其遵守法
    律之意識十分薄弱，前案易科罰金之執行結果，不能使其心
    生警惕。是以，執行檢察官考量受刑人之本案犯罪情節、對
    於他人生命安全危害程度、本案屬受刑人第4次犯酒駕公共
    危險案件等一切主、客觀條件，而認受刑人未能確實反省、
    悛悔改過，非予發監執行，難以維持法秩序及收矯治之效，
    而否准受刑人聲請易科罰金，核其執行之指揮，並無逾越法
    律之授權或有專斷而違反比例原則等濫用權力之情事。
　㈤現行刑法第41條有關得易刑處分之規定，既已刪除「受刑人
    因身體、教育、職業、家庭或其他正當事由，執行顯有困難
    」之規定，亦即執行檢察官准否受刑人易刑之聲請，已不須
    考量受刑人是否因身體、教育、職業、家庭等事由致入監執
    行顯有困難，而僅須考量受刑人如不接受有期徒刑或拘役之
    執行，是否「難收矯正之效，或難以維持法秩序」，以作為
    其裁量是否准予易科罰金或易服社會勞動之依據，俾達到刑
    罰一般預防及特別預防之目的。是以，本件聲明異議意旨以
    受刑人尚有子女需照顧，須工作維持家中生活開銷等家庭因
    素，或個人領有中度身心障礙證明並於精神科接受治療、工
    程包工需完成等事由而請求准予易科罰金，依上開說明，縱
    認屬實，亦均無礙於檢察官所為「難收矯正之效」及「難以
    維持法秩序」之認定。受刑人以其家庭環境、個人健康狀況
    或工作情形，而指摘執行檢察官濫用裁量權限，自無可採。
四、綜上所述，本件檢察官否准受刑人易科罰金之執行指揮，並
    無違法或不當之情形，本件聲明異議為無理由，應予駁回。
五、依刑事訴訟法第486條，裁定如主文。
中　　華　　民　　國　　111 　年　　7 　　月　　18　　日
                    刑事第六庭  法　官 樊季康
上列正本證明與原本無異。
如不服本裁定，應於裁定送達後五日內敘明抗告理由，向本院提
出抗告狀。
                                書記官　黃莉涵
中　　華　　民　　國　　111 　年　　7 　　月　　20　　日